【裁判字號】    98,消債更,382
【裁判日期】    980618
【裁判案由】    更生事件
【裁判全文】
臺灣臺中地方法院民事裁定           98年度消債更字第382號
    聲  請  人
    即  債務人  甲○○
上列聲請人即債務人與債權人第一商業銀行股份有限公司、台北
富邦商業銀行股份有限公司、國泰世華商業銀行股份有限公司、
美商花旗銀行股份有限公司、香港商香港上海豐銀行股份有限
公司、遠東國際商業銀行股份有限公司、元大商業銀行股份有限
公司、台新國際商業銀行股份有限公司、大眾商業銀行股份有限
公司、中國信託商業銀行股份有限公司間消費者債務清理條例事
件，債務人聲請更生，本院裁定如下：
    主    文
債務人更生之聲請駁回。
聲請費用由債務人負擔。
    理    由
一、按債務人不能清償債務或有不能清償之虞者，得依本條例所
    定更生或清算程序，清理其債務，消費者債務清理條例第 3
    條定有明文。又聲請更生或清算不合程式或不備其他要件者
    ，法院應以裁定駁回之，復為同條例第 8條所明定。又更生
    制度之立法目的在使債務人於不能清償債務或有不能清償之
    虞時，透過此一制度，使全體債權人獲得公平之受償，並予
    債務人在經濟上有更生之機會，防止社會經濟發生混亂，並
    非使債務人恣意消費所造成之債務，任意轉嫁予債權人負擔
    。
二、本件聲請人即債務人聲請意旨略以：因聲請人之財產及收入
    不足以清償債務，前曾於95年 5月22日依照中華民國銀行公
    會會員辦理消費金融案件無擔保債務協商機制與金融機構成
    立協商，自95年6月起，分80期，利率0，且每月10日清償新
    台幣24,084元，惟因聲請人每月薪資僅約30,000元，在扣除
    自己生活必要費用18,373元後，實無法依協商條件履行，於
    97年7月起毀諾，故聲請人無力繼續履行原協商條件，顯係
    因非可歸責於己之事由致履行有重大困難，爰請求准予裁定
    開始更生生活等語。
三、查債務人陳報之無擔保債務總額為 1,531,005元，又據其陳
    報之每月必要生活支出 (含扶養費)共計 18,373元，而其固
    定收入為任職於台中縣大里市之永和豆漿店，每月薪資約 3
    0,000元 ，有其薪資袋在卷可考。而依目前債務人所提之償
    還計畫表，其每月預計清償10,000元，而依銀行公會一致性
    協商 180期零利率之分期清償方案，債務人每月僅須償還約
    8,506元，每月尚多餘約1,500元。如是，以債務人每月薪資
    平均有30,000元，在扣除須清償之8,506元，約尚餘 21,500
    萬元，已然足以支付其所列每月生活必要支出18,373元。從
    而，依債權銀行所提出之分期清償方案，顯係債務人能力所
    能負擔，債務人並無不能清償債務或不能清償債務之虞等情
    事存在。債務人雖於98年 6月15日具狀陳稱最大債權銀行專
    員表示這次銀行期數為 150期但利率未說明等語，惟依債權
    人於98年 6月17日具狀陳稱債務人只願以欠款金額之半數金
    額償還本行之借款，故無法與本行達成分期還款協議等語，
    顯見債務人未具誠意清償債務。
四、次查債務人積欠信用卡消費款項之態樣，於91年 3月21日在
    國華產物保險消費3,229元，於91年5月17日透過國泰世華商
    業銀行股份有限公司代償債務47,378元後，本即應知所節制
    控制消費，惟債務人於92年 5月27日在其時任之國華產物保
    險公司刷卡22,675元、92年 9月15日、25日在國華產物保險
    公司各刷卡19,000元、19,262元、92年10月23日、27日、28
    日又在國華產物保險公司各刷卡30,000元、50,000元、50,0
    00元、50,000元、92年11月26日信用貸款700,000元、93年1
    月份預借現金50,000元、93年 2月份預借現金35,000元、93
    年2月18日國華產物保險公司刷卡18,962元、93年3月份預借
    現金17,000元、在國華產物保險公司刷卡12,062元、93年 4
    月份整體消費556,180元（其中信用貸款520,000元、國華產
    物保險公司9,216元、汽車12,322元）、93年6月12日在野田
    汽車百貨消費999元、93年6月17日在國華產物保險公司刷卡
    6,516元、93年6月26日在雷射汽車百貨消費4,500元、93年7
    月份整體消費103,154元 （其中預借現金84,150元、汽車百
    貨5,399元、國華產物保險1,402元）、93年 8月份整體消費
    59,771元（其中預借現金35,000元、汽車8,196元、百貨6,4
    00元）、93年10月份整體消費58,245元（其中預借現金30,0
    00元、國華產物保險10,000元、汽車百貨 399元、配得美眼
    鏡8,000元）、93年11月份整體消費82,621元 ｛其中26,900
    元、百貨4,000元、汽車百貨5,498元、國華產物保險37,947
    元、裁決所罰鍰1,500元（車牌號碼EV-0323自小客車係蔡錦
    銘，非債務人所有）｝、93年12月31日在國華產物保險刷卡
    18,545元、940年20月 2日在國華產物保險刷卡3,250元、94
    年3月23日在富邦產物保險刷卡6,038元、94年4月6日在國華
    產物保險消費5,787元、94年4月20日在國華產物保險消費9,
    581元、94年5月份整體消費25,632元（其中預借現金10,000
    元、百貨2,549元、菊乃井日本料理2,362元）、94年 7月12
    日在國華產物保險消費2,400元、94年8月 3日在國華產物保
    險消費1,094元、94年 9月20日在國華產物保險消費7,125元
    ，此有債權人提出消費帳明細及本院製作之消費明細表附卷
    可稽。而對於在國華產物保險高額之保險費、大額預借現金
    部分，債務人於本院98年 5月13日訊問時自承：那是車險。
    當時我是替客戶刷，可是後來有很客戶沒有給我錢。都是用
    來繳納最低應付款等語。矧，債務人之汽車百貨之消費亦多
    。如是，債務人之上開消費已逾越一般人之生活水準，而非
    屬日常生活所需。茲債務人依消費者債務清理條例更生之規
    定，欲將其恣意消費，甚且屬他人所造成之債務（債務人於
    89-95年任職國華產物保險公司 ，幫客戶刷保費用以充自己
    之業績），任意轉嫁予債權人負擔，揆諸前引說明亦與本條
    例之立法目的有違，其請求亦屬欠缺權利保護之必要。
五、綜上所述，債務人之請求顯欠缺保護之必要，揆諸首引法條
    規定，應駁回之；爰依消費者債務清理條例第8條、第15條
    、民事訴訟法第95條、第78條裁定如主文。
中    華    民    國    98    年    6     月    18    日
                  民事庭法  官  顏世傑
右為正本係照原本作成。
如不服本裁定，應於裁定送達後10日內，以書狀向本院提出抗告
，並繳納抗告費新臺幣1000元。
中    華    民    國    98    年    6     月    18    日
                        書記官  陳麗卿


司法院資訊處製作；財團法人民間司法改革基金會備份。
